【裁判字號】    99,台上,3332
【裁判日期】    990528
【裁判案由】    違反槍砲彈藥刀械管制條例
【裁判全文】
最高法院刑事判決            九十九年度台上字第三三三二號
上  訴  人  台灣高等法院台南分院檢察署檢察官
被      告  乙○○
上列上訴人因被告違反槍砲彈藥刀械管制條例案件，不服台灣高
等法院台南分院中華民國九十七年六月二十五日第二審判決（九
十七年度上訴字第四０九號，起訴案號：台灣雲林地方法院檢察
署九十六年度偵字第三二二七號），提起上訴，本院判決如下：
    主  文
原判決關於乙○○部分撤銷，發回台灣高等法院台南分院。
    理  由
本件原判決以公訴意旨略以：被告乙○○與甲○○（已經原審維
持第一審判處罪刑之判決確定）基於共同持有改造槍枝、子彈之
犯意聯絡，先由甲○○於民國九十六年（起訴書誤載為九十五年
）二月七日晚間九時許，在台南縣永康市○○街一二二巷內，向
一名自稱暴力討債集團份子之「林金智」收受可發射子彈具有殺
傷力之仿BERETTA 廠半自動手槍製造之改造手槍一把及具殺傷力
之直徑8.5mm 改造子彈五顆後，於不詳時間，在高雄市○○○路
二八三號之建華大飯店內向被告展示上開槍、彈，請被告代為尋
找買主，期間並曾出借上開槍、彈予被告供作談判時防身之用。
嗣於九十六年（起訴書誤載為九十五年）三月三日晚間十一時四
十分許，員警持搜索票前往甲○○承租之建華大飯店四０四室執
行搜索，在室內天花板起出上開槍、彈，因認被告涉犯槍砲彈藥
刀械管制條例第八條第四項未經許可持有可發射子彈具有殺傷力
之改造手槍罪及同條例第十二條第四項未經許可持有子彈罪嫌云
云。經審理結果，以不能證明被告犯罪，因而維持第一審諭知被
告無罪之判決，駁回上訴人在第二審之上訴。固非無見。
惟按：認定犯罪事實所憑之證據，並不以直接證據為限，即綜合
各種間接證據，本於推理作用，為認定犯罪事實之基礎，如無違
背一般經驗法則，尚非法所不許。又判決書應記載判決之理由，
其所載理由，仍不能憑以斷定其所為論述之根據者，即屬理由不
備。原判決雖採信被告無持有上揭槍、彈犯意之辯解，而為其有
利之認定。然卷查甲○○於九十六年二月七日晚間九時許，在台
南縣永康市○○街一二二巷內，自「林金智」處收受扣案改造手
槍及子彈，迄同年三月三日晚間十一時四十分許，在其所承租之
高雄市建華飯店四０四室為警當場查扣，警員前往查扣前僅被告
一人在場等情，據甲○○於警詢、偵查及第一審審理時證述甚詳
，此並為被告所不否認。再據證人蔡基勳於偵查及第一審證稱：
甲○○曾在上揭飯店內拿槍出來給被告看（見偵字第二三四八號
偵查卷第三０頁，第一審卷第二０九頁背面、第二一０頁）。被
告於警詢並供承：「（問：甲○○請你幫忙販賣該槍械一支、彈
匣一個、子彈五顆，你有無答應？）有答應幫忙找買家」、「（
問：有無提供買家與甲○○商談過該批槍械之事？價格若干？）
我有告訴他並幫他聯絡過朋友（我之前遇到舊識小林，目前我無
法聯絡亦不知其住處）等人但是朋友們都告訴我要原裝制式的槍
械，改造槍械不要。所以我沒能幫上忙。甲○○告訴說要賣（新
台幣）一萬五千元」等情（見警卷第十六、十七頁），核與證人
甲○○於警詢及九十六年三月四日偵查中所證情節相符（見警卷
第七頁、同上偵查卷第十頁）。再參以被告所使用之門號000000
0000號行動電話與甲○○使用之門號0000000000號行動電話，於
九十六年二月十一日下午六時二十七分七秒及同年月十二日零時
五十七分三十八秒之通訊監察譯文內容顯示，被告回答甲○○時
提及：「我那個都是大用的……都是原的（依被告於警詢所供，
前者係指原裝之制式長槍；後者係指原裝之制式槍械）……你那
個是……我怎麼講」，證人甲○○向被告稱：「你督看看（台語
）……若不是原的……被康走……也不會接這個」；甲○○另稱
：「……我說，若有人要，處理掉，還在那殺價」（見警卷第二
十三、二十四頁）。倘若無訛，則依被告受甲○○之託，以一萬
五千元代為販賣上揭改造手槍、子彈，被告並已向友人兜售而著
手實行販賣行為，僅因其兜售之對象均要求原裝制式槍械，始未
成交，甲○○並於被告回報上情時，要求被告再嘗試推銷；及依
上揭改造手槍、子彈原係藏放在高雄市建華飯店四０四室房間之
天花板，於警員查獲前，原僅被告一人在房間內，甲○○於飯店
樓下被警查獲後，帶同警員前往房間搜獲情節觀之，被告與甲○
○間，二人關係密切，被告不但受甲○○之託代找槍、彈之買主
，更經常出入上揭飯店四０四室房間，甲○○並曾在該房間向被
告展示該槍、彈，警員前往查扣槍、彈之前，甲○○更外出僅留
被告一人在該藏放槍、彈之房間內等情以觀，被告有無與甲○○
共同持有上揭槍、彈之犯意聯絡及行為分擔，自應詳察究明。又
被告對於警員查扣時留滯於上揭飯店房間之原因，於第一審先則
辯稱：係因甲○○要介紹客戶，邀其至建華飯店云云；嗣又辯稱
：係為向甲○○催討欠款才至高雄云云（見第一審卷第一一六頁
背面、第二０八頁），所辯前後不一，原審亦認被告之供述可疑
（見原判決第十五頁）。則綜合上揭卷證資料，本於推理作用，
是否足以使被告被訴與甲○○共同對上揭改造手槍、子彈占有、
管領之犯罪事實獲得確信？原審並未詳予斟酌判斷，遽行判決，
難謂已符採證法則，併嫌理由欠備。檢察官上訴意旨指摘原判決
不當，非無理由，應認原判決關於乙○○部分有撤銷發回更審之
原因。又被告所為是否亦構成販賣改造槍枝、子彈未遂罪？因與
其被訴持有罪部分，有實質上一罪關係，案經發回，應併注意及
之。
據上論結，應依刑事訴訟法第三百九十七條、第四百零一條，判
決如主文。
中    華    民    國  九十九  年    五    月  二十八  日
                      最高法院刑事第九庭
                          審判長法官  邵  燕  玲
                                法官  李  伯  道
                                法官  孫  增  同
                                法官  李  英  勇
                                法官  施  俊  堯
本件正本證明與原本無異
                                      書  記  官
中    華    民    國  九十九  年    六    月    二    日
                                                     ｍ

司法院資訊處製作；財團法人民間司法改革基金會備份。
